【裁判字號】    99,上訴,233
【裁判日期】    990623
【裁判案由】    毒品危害防制條例
【裁判全文】
臺灣高等法院臺南分院刑事判決         99年度上訴字第233號
上訴人即被告  甲○○
選任辯護人  賴鴻鳴律師
            黃俊達律師
            蘇文斌律師
上列上訴人因違反毒品危害防制條例案件，不服臺灣臺南地方法
院98年度訴字第687號中華民國99年1月7日第一審判決（起訴案
號：臺灣臺南地方法院檢察署98年度偵字第4485號），提起上訴
，本院判決如下：
    主  文
原判決撤銷。
甲○○販賣第三級毒品，處有期徒刑貳年捌月，扣案電子磅秤壹
個、夾鏈袋貳包，均沒收；又販賣第三級毒品，處有期徒刑貳年
拾月，販賣毒品所得新臺幣壹仟柒佰元沒收，如全部或一部不能
沒收時，以其財產抵償之；扣案電子磅秤壹個、夾鏈袋貳包，均
沒收；又轉讓第三級毒品，處有期徒刑伍月。應執行有期徒刑
年陸月，販賣毒品所得新臺幣壹仟柒佰元沒收，如全部或一部不
能沒收時，以其財產抵償之；扣案電子磅秤壹個、夾鏈袋貳包，
均沒收。
    事  實
一、甲○○明知愷他命（Ketamine，俗稱K他命）屬毒品危害防
    制條例第2條第2項第3款規定之第三級毒品，不得販賣及轉
    讓，竟為下列之犯罪行為：
  (一)基於販賣以營利之犯意，於民國97年12月間某日，在甲○○
    位於臺南縣善化鎮六分寮286號之1住處，販賣第三級毒品愷
    他命2包予莊政憲，價金600元迄今尚未向莊政憲收取。
  (二)於98年1月4日15時許，又另起販賣以營利之犯意，在臺南縣
    善化鎮○○○○道某加油站，以1,700元代價，販賣第三級
    毒品愷他命5包交付予陳意婷，並當場收取價金1,700元。
  (三)於98年1月間某日，又另起轉讓之犯意，在臺南縣善化鎮「
    天佳釣蝦場」，無償轉讓第三級毒品愷他命1包予莊政憲施
    用。
  (四)警方於98年1月16日持搜索票至甲○○住處，查獲甲○○所
    有，供分裝愷他命販賣所用之電子磅秤1個、夾鏈袋2包及與
    本案無關之玻璃1片、塑膠卡片1張、殘渣夾鏈袋9個等物，
    始進而查悉上情。
二、案經臺南縣警察局移送臺灣臺南地方法院檢察署檢察官偵查
    起訴。
    理  由
一、按被告以外之人於審判外之陳述，雖不符前四條之規定，而
    經當事人於審判程式同意作為證據，法院審酌該言詞陳述或
    書面陳述作成時之情況，認為適當者，亦得為證據；當事人
    、代理人或辯護人於法院調查證據時，知有第159條第1項不
    得為證據之情形，而未於言詞辯論終結前聲明異議者，視為
    有前項之同意，刑事訴訟法第159條之5定有明文。查本判決
    所引用之供述證據，業據檢察官及被告於準備程序時均明示
    同意具有證據能力（本院卷第108頁參照），本院審酌該等
    證據作成時之情狀，並無違法或不當等情形，認為以之作為
    本案之證據亦屬適當，依上開規定，自具有證據能力。另其
    餘非供述證據亦均經法定程序取得，無不得為證據之情形，
    自均有證據能力。
二、訊據被告甲○○對於上開販賣第三級毒品予莊政憲、陳意婷
    並轉讓第三級毒品予莊政憲之犯行於警詢及本院審理中均坦
    承不諱，核與證人莊政憲、陳意婷於偵查、原審證述情節相
    符，並有電子磅秤1個、塑膠夾鏈袋2包扣案可證，被告甲○
    ○上開自白應與事實相符，自堪採信。又被告甲○○於警詢
    時即供稱：「（問：為何販售第三級毒品愷他命？）因家裡
    沒錢，貼補家庭經濟」等語（警卷第4頁）。足認被告販賣
    第三級毒品予莊政憲、陳意婷乃基於營利之意圖。本件事證
    明確，被告犯行堪以認定。
三、查愷他命（Ketamine）屬管制藥品管理條例第3條所稱之第
    三級管制藥品，其藥品類別為「需由醫師處方使用」。其成
    分尚未列屬藥事法第22條第1項第1款所稱「經中央衛生主管
    機關明令公告禁止製造、調劑、輸入、輸出、販賣或陳列之
    毒害藥品」之禁藥，惟藥品之製造或輸入或調劑，應依上開
    相關法令辦理，始為合法。否則，惠請貴院究其來源為未經
    核准擅自製造之偽藥，抑或同法第22條第1項第2款未經核准
    擅自輸入之禁藥，抑或認屬合法產品非法使用之毒品危害防
    制條例所稱之第三級毒品，有行政院衛生署97年10月16日衛
    署藥字第0970044798號函文在卷可稽。故愷他命並非禁止製
    造、輸入、調劑、販賣之禁藥，而係需核准製造、輸入之管
    制藥品，若在國內未經核准而製造，則屬於藥事法第20條第
    1項第1款所稱之偽藥，若未經核准擅自輸入，則屬藥事法第
    22條第1項第2款之禁藥，若合法製造、輸入，作為非法使用
    ，即非藥事法所規範之禁藥、偽藥。查公訴人並未提出被告
    甲○○轉讓、販賣之愷他命來源，究係合法製造、輸入，抑
    或非法製造、輸入。參以被告轉讓及販賣之愷他命業由莊政
    憲、陳意婷施用完畢，無法將轉讓、販賣之愷他命送請相關
    單位鑑定是否係合法製造、輸入之愷他命，自難以究其來源
    。故本於有疑惟利被告之原則，被告上揭販賣、轉讓之愷他
    命自應認定屬合法製造、輸入之管制藥品，而僅屬毒品危害
    防制條例所規定之第三級毒品，而與藥事法之相關規定無涉
    。
四、被告行為後，毒品危害防制條例於98年5月20日修正公布，
    並於98年5月22日生效。按行為後法律有變更者，適用行為
    時之法律，但行為後之法律有利於行為人者，適用最有利於
    行為人之法律，現行刑法第2條第1項訂有明文。茲就本案有
    關之新舊法比較部分，臚列如下：
  (一)毒品危害防制條例第4條第3項，修正前係規定：「製造、運
    輸、販賣第三級毒品者，處五年以上有期徒刑，得併科新臺
    幣五百萬元以下罰金。」修正後則規定：「製造、運輸、販
    賣第三級毒品者，處五年以上有期徒刑，得併科新臺幣七百
    萬元以下罰金。」可知犯罪構成要件相同，法定刑併科罰金
    部分，由五百萬元提高為七百萬元，經比較新舊法之結果，
    修正後毒品危害防制條例第4條第3項規定對被告並未較為有
    利。
  (二)毒品危害防制條例第17條修正後增列第2項：「犯第四條至
    第八條之罪於偵查及審判中均自白，減輕其刑。」此一減刑
    規定，有利於被告，且為舊法所無。經比較新舊法之結果，
    以適用修正後毒品危害防制條例第17條第2項規定對被告有
    利。
  (三)經綜合前述各項罪刑法律變更，整體為「從舊從輕」之比較
    結果，認被告涉犯販賣第三級毒品罪部分，雖新法之法定罰
    金刑較重，然因被告於警詢及審理中均自白犯行，而有減輕
    其刑之適用。經綜合其全部罪刑比較之結果，應以修正後毒
    品危害防制條例較有利於被告。揆之上開說明，自應全部一
    體適用被告行為後修正毒品危害防制條例第4條第3項、第8
    條第3項、第17條第2項等規定，較有利於被告。
五、按愷他命係毒品危害防制條例第2條第2項第3款所規定之第
    三級毒品，非經許可，不得持有、販賣、轉讓。核被告販賣
    第三級毒品愷他命予莊政憲、陳意婷，所為均係犯毒品危害
    制條例第4條第3項販賣第三級毒品罪；被告無償提供第三級
    毒品愷他命予莊政憲施用，所為則係犯同條例第8條第3項轉
    讓第三級毒品罪。公訴意旨雖認被告於97年12月間，在臺南
    縣善化鎮六分寮交付愷他命2包予莊政憲之行為，係犯毒品
    危害防制條例第8條第3項轉讓第三級毒品罪，起訴法條尚有
    未洽，應予變更。被告所犯販賣第三級毒品兩罪及轉讓第三
    級毒品一罪間，犯意各別，罪名不同，應予分論併罰。被告
    販賣第三級毒品及轉讓第三級毒品行為經警查獲後，於警詢
    及本院審判中均自白犯行，均應適用修正後毒品危害防制條
    例第17條第2項之規定，減輕其刑。另毒品危害防制條例第8
    條第6項規定：轉讓毒品達一定數量者，加重其刑至二分之
    一，其標準由行政院定之。而行政院於93年1月7日，訂定轉
    讓持有毒品加重其刑之數量標準，其第2條第1項第3款，同
    條第2項分別規定：轉讓第三級毒品達淨重20公克以上，加
    重其刑至二分之一。所稱淨重，指除去包裝後之毒品重量。
    查本件被告轉讓第三級毒品愷他命予莊政憲之犯行，並無證
    據證明被告轉讓之愷他命，已符合上揭應予加重20公克以上
    規定之重量，自不得加重其刑。
六、原審以被告甲○○罪證明確，依法論罪科刑，固非無見。惟
    查：被告販賣、轉讓第三級毒品犯行，業據被告於警詢及本
    院審理中均自白犯行，均應依毒品危害防制條例第17條第2
    項規定減輕其刑。原審未及適用並予減刑，尚有未合。被告
    上訴意旨指摘原判決不當，為有理由，自應由本院予以撤銷
    改判。爰審酌被告明知毒品愷他命危害人體身心健康，竟販
    賣圖利且無償提供予莊政憲施用，足以使購買施用者導致精
    神障礙與性格異常，甚至造成人民生命健康受損之危險性。
    惟被告年僅19歲，思慮淺薄，販賣愷他命之次數僅2次，數
    量亦微，危害尚輕，暨其犯後已坦承犯行，犯後態度尚稱良
    好等一切情狀，分別量處如主文所示之刑，並定其應執行刑
    。被告販賣毒品予陳意婷，所得財物1,700元應依毒品危害
    防制條例第19條第1項規定宣告沒收，如全部或一部不能沒
    收時，以其財產抵償之。另扣案電子磅秤1個、夾鏈袋2包，
    為被告所有供販賣毒品所用之物，業據被告供承在卷可按，
    併應依同條例第19條第1項規定沒收。其餘扣案物品玻璃1片
    、塑膠卡片1張及殘渣夾鏈袋9個，均與本案無關，爰不為沒
    收之諭知，附此敘明。
據上論斷，應依刑事訴訟法第369條第1項前段、第364條、第299
條第1項前段、第300條，毒品危害防制條例第4條第3項、第8條
第3項、第17條第2項、第19條第1項，刑法第2條第1項、第11條
前段、第51條第5款，判決如主文。
本案經檢察官劉欽銘到庭執行職務。
中    華    民    國    99    年    6     月    23    日
                  刑事第六庭    審判長法  官  董武全
                                      法  官  賴純慧
                                      法  官  林英志
以上正本證明與原本無異。
除轉讓第三級毒品外，其餘如不服本判決應於收受送達後10日內
向本院提出上訴書狀，其未敘述上訴理由者，並得於提起上訴後
10日內向本院補提理由書（均須按他造當事人之人數附繕本）「
切勿逕送上級法院」。
                                      書記官  魏安里
中    華    民    國    99    年    6     月    23    日
附錄本案論罪科刑法條全文：
（98年5月20日修正）毒品危害防制條例第4條第3項：
製造、運輸、販賣第三級毒品者，處五年以上有期徒刑，得併科
新臺幣七百萬元以下罰金。
（98年5月20日修正）毒品危害防制條例第8條第3項：
轉讓第三級毒品者，處三年以下有期徒刑，得併科新臺幣三十萬
元以下罰金。

司法院資訊處製作；財團法人民間司法改革基金會備份。
